臺灣板橋地方法院民事判決　　　　　　 100年度簡上字第98號
上　訴　人　游大景
訴訟代理人　李秀蘭
被上訴人　　簡玉美
　　　　　　　　　　　　樓
上列當事人間請求修復漏水等事件，上訴人對於中華民國100年3
月29日本院三重簡易庭100年度重簡字第274號第一審判決提起上
訴，經本院於100年6月22日言詞辯論終結，判決如下：
    主  文
上訴駁回。
第二審訴訟費用由上訴人負擔。
    事實及理由
一、被上訴人起訴主張：
    被上訴人所有坐落門牌號碼新北市○○區○○路227巷2弄28
    號2樓建物（以下簡稱系爭2樓房屋）與上訴人所有坐落門牌
    號碼新北市○○區○○路227巷2弄28號4樓建物（以下簡稱
    系爭4樓房屋）為同一棟公寓，因系爭4樓房屋設備接口處漏
    水多時，造成系爭2樓房屋主臥浴室嚴重漏水，並腐蝕客廳
    牆壁，經通知上訴人修繕，惟上訴人迄今仍未修復，被上訴
    人委請臺灣省建築師公會台北辦事處鑑定漏水原因及修復費
    用，已支出鑑定費新台幣（下同）35000元，鑑定結果確認
    漏水原因係4樓房屋設備接口處破裂所致，所需修復費用為
    19889元，爰依民法第184條第1項前段、第767條中段規定，
    請求上訴人將系爭房屋漏水原因修復至不漏水之狀態，並賠
    償被上訴人因漏水所受損害54899元（鑑定費用35000元加修
    復費用19899元），及自起訴狀繕本送達翌日起至清償日止
    ，按年息百分之5計算之利息。
二、上訴人則以：
    系爭4樓房屋設備接口漏水處位於3樓浴室天花板上方，必須
    進入3樓房屋始得修繕，然3樓住戶不願配合，並非上訴人不
    願修繕，至於被上訴人所請求之鑑定費用35000元，係被上
    訴人先前對3樓之住戶起訴所繳納之鑑定費用，被上訴人應
    向3 樓住戶求償，不應由其負擔等語置辯。
三、原審為被上訴人全部勝訴之判決，上訴人不服提起上訴，上
    訴聲明：原判決廢棄，駁回被上訴人在第一審之訴。被上訴
    人答辯聲明：上訴駁回。
四、按專有部分、約定專用部分之修繕、管理、維護，由各該區
    分所有權人或約定專用部分之使用人為之，並負擔其費用，
    公寓大廈管理條例第10條第1項定有明文。經查，兩造所住
    之公寓，其公共管道間由5樓貫穿至1樓，各樓層再以橫向之
    設備接管接至內部，4樓之設備接口破裂漏水，其位置在於3
    樓浴室天花板管道間，因管道間積水無法消退，積水滲透牆
    壁，在飽含水份情況下，造成2、3樓牆面粉刷腐蝕剝離，此
    有臺灣省建築師公會台北辦事處99年6月24日台建師北鑑字
    第197號鑑定報告書可稽。就4樓之設備接口，為4樓專用，
    鑑定單位既已查明系爭房屋2樓牆面粉刷腐蝕剝離之原因，
    來自4樓設備接口漏水，依前揭規定，自應由4樓之住戶即上
    訴人負責修繕漏水。上訴人雖辯稱：4樓之設備接口漏水位
    置在3樓浴室天花板管道間，需從3樓房屋進入始得修繕，惟
    3 樓住戶不願配合云云，惟此乃修繕方法如何執行之問題，
    上訴人不得以此為由免除其修繕義務。被上訴人為系爭2樓
    之所有權人，有建物謄本可稽，是被上訴人本於民法第767
    條中段之規定，對於妨害其所有權之上訴人，請求其將4樓
    之設備接口漏水修復，洵屬有據，應予准許。
五、按因故意或過失，不法侵害他人之權利者，負損害賠償責任
    又負損害賠償責任者，除法律另有規定或契約另有訂定外，
    應回復他方損害發生前之原狀。第一項情形，債權人得請求
    支付回復原狀所必要之費用，以代回復原狀，民法第184 條
    第1項前段、第213條第1項、第3項定有明文。查4樓設備接
    口漏水，應由4樓之住戶即上訴人負責維護修繕，上訴人應
    注意能注意卻疏未注意維護、修繕，導致被上訴人2樓建物
    牆壁有滲水剝落現象，上訴人有過失不法侵害被上訴人所有
    2樓建物之情事，應由上訴人負侵權行為損害賠償責任。系
    爭2樓客廳牆壁壁癌修復之費用需19899元，有前揭鑑定報告
    書為憑。再查，被上訴人委請臺灣省建築師公會台北辦事處
    鑑定漏水原因及修復費用，已支出鑑定費35000元等情，業
    據被上訴人提出發票及收據為證，並經本院調取本院三重簡
    易庭99年度重簡字第878號卷附之前揭鑑定報告書核閱屬實
    ，堪信為真。上訴人雖辯稱：被上訴人所請求之鑑定費用
    35000元，係被上訴人先前對3樓之住戶起訴所繳納之鑑定費
    用，被上訴人應向3樓住戶求償，不應由其負擔云云。惟被
    上訴人支出此鑑定費用係要證明損害之原因及修復之費用，
    確實係由上訴人之侵權行為所引起，上訴人對3樓住戶求償
    之訴訟，因法院認定損害之發生係4樓住戶所造成，非3樓住
    戶所為，因而判決被上訴人敗訴，該筆鑑定費用於前案未獲
    賠償，被上訴人於本件向上訴人請求，自屬有據。以上，賠
    償金額共計為54899元。
六、綜上，被上訴人依據民法第767條中段請求上訴人修復漏水
    ，並依第184條第1項前段規定，請求上訴人賠償54899元，
    及自起訴狀繕本送達翌日即100年2月24日起至清償日止按週
    年利率百分之五計算之法定遲延利息，為有理由，應予准許
    。原審判命上訴人給付，並為假執行之宣告，核無違誤，上
    訴意旨，就此部分仍執陳詞，指摘原判決不當，求予廢棄，
    為無理由，應駁回其上訴。
七、據上論結，本件上訴為無理由，依民事訴訟法第436條之1第
    3項、第449條第1項、第78條，判決如主文。
中    華    民    國   100    年    6     月    30    日
                  民事第三庭    審判長法  官  陳財旺
                                      法  官  張紫能
                                      法  官  陳映如
右正本係照原本作成。
不得上訴
中    華    民    國   100    年    6     月    30    日
                                      書記官  林勁丞